臺灣臺中地方法院刑事判決　　　　　　　　　　　　　九十一年度訴緝字第四五號
　　公　訴　人　臺灣台中地方法院檢察署檢察官
　　被　　　告　甲○○
右列被告因偽造文書案件，經檢察官提起公訴（八十六年度偵字第一九一０五號），
本院判決如左：
    主  文
甲○○共同行使偽造私文書，足生損害於公眾及他人，累犯，處有期徒刑捌月。偽造
之右東中醫醫院中華民國八十六年八月六日第0000000號診斷書壹紙，沒收。
    事  實
一、甲○○前曾於民國七十八年間因違反懲治盜匪條例及竊盜等案件，經臺灣高等法
    院合併判處有期徒刑七年六月確定，後於八十年減刑為有期徒刑七年二月，至八
    十五年六月二十九日執行完畢。惟其又於八十六年間因違反麻醉藥品管理條例案
    件，經本院於八十六年六月十九日以八十六年度訴字第八四六號判處有期徒刑三
    年六月，提起上訴後，由臺灣高等法院台中分院以八十六年度上訴字第一五三六
    號分案審理。甲○○於八十六年八月一日臺灣高等法院台中分院受命法官開庭調
    查前，經某真實姓名年籍不詳、綽號「阿忠」之成年友人授意，而於此次庭訊中
    辯解當初警訊時遭警察刑求成傷，始坦承有販賣安非他命之犯行，並曾在高雄地
    區某國術館驗傷云云。嗣後「阿忠」為符合其教授甲○○刑求抗辯之情節，以不
    詳之方式取得偽造之右東中醫醫院（設高雄巿一心一路二三九號，以下簡稱右東
    中醫院）中華民國八十六年八月六日第0000000號診斷書一紙，內有偽造
    之該院印文、該院中醫師蔡宜峰之署押及印文，不實記載「患者（指甲○○）於
    八十六年元月二十四日前來求診，診斷結果雙手雙腳被電流觸及灼傷造成血路不
    通雙手雙腳腫瘀血，特此證明」等事項，而於八十六年八月五日左右，在右東中
    醫院附近交給甲○○。乃甲○○明知「阿忠」所交付之診斷書虛偽不實，竟基於
    共同犯意之聯絡，於臺灣高等法院台中分院八十六年八月八日庭訊時，提出行使
    ，主張其上述辯解屬實，而足生損害於右東中醫院之信譽及法院判斷之正確性。
    後經臺灣高等法院台中分院函詢右東中醫院查證該紙診斷書之內容，始發覺上情
    。
二、案經臺灣高等法院台中分院函送臺灣台中地方法院檢察署檢察官偵查起訴。
    理  由
一、訊據被告甲○○對於臺灣高等法院台中分院審理右開案件期間，經「阿忠」授意
    而為刑求之抗辯，及為符合抗辯之情節，明知「阿忠」以不詳方式所取得之該紙
    診斷書內容虛偽不實，仍與之基於共同犯意之聯絡，提出於訴訟上行使等情節，
    均坦承不諱。而被告之自白核與證人即右東中醫院醫師蔡宜峰所證述該紙診斷書
    內，以其名義所為之署押、印文及診斷書內容，均非其所出具之證詞相符（見偵
    查卷第十三頁）；且該紙診斷書並非右東中醫院所開立給被告之真正診斷書，乃
    該院作廢之空白診斷書，被告於八十六年八月六日前未曾至該院求診，及診斷書
    之印文俱與該院所使用者不符等情節，亦據右東中醫院函覆予臺灣高等法院台中
    分院，記載甚明（見偵查卷第六頁）；此外，復有臺灣高等法院台中分院八十六
    年度上訴字第一五三六號違反麻醉藥品管理條例卷宗，及該紙偽造之右東中醫院
    診斷書影本等附卷可考；足見被告之自白屬實，亦得為證據。而被告於訴訟上行
    使該紙偽造診斷書之後果，確實足生損害於右東中醫院之信譽及法院判斷之正確
    性，庸無疑義。故本件事證明確，被告前揭共同行使偽造私文書之犯行，足可認
    定。
二、核被告甲○○所為，係犯刑法第二百十六條、第二百十條之偽造私文書罪。被告
    與真實姓名年籍不詳、綽號「阿忠」之成年友人間，具有犯意聯絡及行為分擔，
    為共同正犯。又其前曾於七十八年間因違反懲治盜匪條例及竊盜等案件，經臺灣
    高等法院合併判處有期徒刑七年六月確定，後於八十年減刑為有期徒刑七年二月
    ，至八十五年六月二十九日執行完畢之事實，有臺灣台中地方法院檢察署刑案資
    料查註紀錄表、臺灣高等法院被告全國前案紀錄表各一份在卷可按，其於前案受
    有期徒刑之執行完畢後，五年以內再犯本件有期徒刑以上之罪，構成累犯，應依
    刑法第四十七條加重其刑。爰審酌被告欲以偽造之私文書欺瞞法院，輕蔑國家司
    法之態度，極不可取，右東中醫院之信譽亦蒙受不小之危害，及其犯罪之動機、
    目的、手段、方法、犯後態度等一切情狀，量處如主文所示之刑。偽造之右東中
    醫醫院中華民國八十六年八月六日第0000000號診斷書一紙，乃被告所有
    用以供本件犯罪之物，爰依刑法第三十八條第一項第二款，併予宣告沒收；至該
    紙偽造診斷書中偽造之右東中醫院印文、該院中醫師蔡宜峰之署押及印文，係該
    紙偽造診斷書之一部，均不能割裂而分別沒收，故不另為沒收之宣告。
三、公訴意旨復以：該紙偽造之診斷書乃被告為符合抗辯之情節，以不詳方法偽造右
    東中醫院院印及醫師蔡宜峰印章，而蓋用在該醫院已作廢之第0000000號
    空白診斷書上，進而偽簽蔡宜峰之署押，所偽造而成，其上開偽造印章及署押之
    行為，構成偽造私文書之部分行為，與前開經論罪科刑者，具有實質上一罪之吸
    收關係。訊據被告堅決否認涉及上述罪嫌，辯稱該紙診斷書乃「阿忠」於八十六
    年八月五日左右，在右東中醫院附近所交付，其當時雖知出於偽造，但對於「阿
    忠」如何取得該紙偽造之診斷書，毫無所悉，先前也絕無參與任何偽造之行為。
    查公訴人指訴被告涉及上述偽造印章及署押之罪嫌，無非係以卷附之該紙診斷書
    為憑；惟以被告雖有行使該紙偽造之診斷書，已見前述，然非即可謂此張診斷書
    必為被告所偽造，仍須以積極、適合之證據加以認定。而遍觀卷證，實乏此等證
    據可認被告尚有參與偽造之犯行，基於罪疑唯輕，應為有利於被告之認定。此部
    分原應予被告無罪之判決，茲因公訴人以之與前開論罪科刑部分，具有實質上一
    罪之吸收關係，遂不另為無罪之諭知。
據上論斷，應依刑事訴訟法第二百九十九條第一項前段，刑法第二十八條、第二百十
六條、第二百十條、第四十七條、第三十八條第一項第二款，判決如主文。
中      華      民      國      九十一      年    七    月    二十五    日
                                        法  官  莊  深  淵
右正本證明與原本無異。
如不服本判決，應於送達後十日內向本院提出上訴狀（須附繕本），上訴於台灣高等
法院台中分院。
                                        書記官
中      華      民      國      九十一      年    七    月    二十五    日
附錄論罪科刑法條
刑法第二百十條：
偽造、變造私文書，足以生損害於公眾或他人者，處五年以下有期徒刑。
刑法第二百十六條：
行使第二百十條至第二百十五條之文書者，依偽造、變造文書或登載不實事項或使登
載不實事項之規定處斷。
